最高法院刑事判決　　　　　　九十六年度台上字第五三四九號
上　訴　人　甲○○
選任辯護人　吳澄潔律師
上列上訴人因違反毒品危害防制條例案件，不服台灣高等法院高
雄分院中華民國九十四年二月十八日第二審判決（九十三年度上
訴字第一一四四號，起訴案號：台灣屏東地方法院檢察署九十三
年度偵字第六三四號），提起上訴，本院判決如下：
    主  文
原判決撤銷，發回台灣高等法院高雄分院。
    理  由
本件原判決認定上訴人甲○○明知Ｋ他命（ketamine）係毒品危
害防制條例所管制之第三級毒品，基於販賣Ｋ他命營利之概括犯
意，自民國九十二年五月上旬某日起至同年十月間某日止，以每
次十至三十公克不等之重量，連續三次在高雄市某處，向綽號「
阿明」不詳姓名之成年男子，以每公克新台幣（下同）四百五十
元之價格，共販入Ｋ他命五十公克，並在其屏東縣屏東市大洲里
大洲四十之六號租住處，以其所有之塑膠盤，將Ｋ他命摻入斯斯
、普拿疼等感冒藥劑予以增加重量，再裝入夾鏈袋或塑膠瓶內，
以一公克五百元至五百五十元不等之價格，連續多次在屏東市區
內不特定之酒吧或舞廳內，將之販售予不特定人施用，共得款二
萬元。嗣於九十三年一月二十一日下午三時三十分許，經警持搜
索票在上址查獲其所有供犯罪所用之Ｋ他命一瓶（淨重０點四七
公克）、塑膠盤一個、帳冊一本，及其所有預備供販毒所用之塑
膠瓶二百三十個、封蓋一百九十四個、夾鏈袋二大包等物等情。
因而撤銷第一審判決，改判論處上訴人連續販賣第三級毒品罪刑
，固非無見。
惟查：(一)、有罪判決書所記載之犯罪事實，為論罪科刑適用法律
之基礎，故凡與適用法令有關之重要事項，必須詳加認定，明確
記載，然後於理由內敘明認定犯罪事實所憑之證據及認定之理由
，始足為適用法令之依據。又刑法所謂連續犯，係指一次即可成
罪之行為，而以概括之犯意，數次反覆為之者而言。故每次行為
應屬可分，須分別予以認定。原判決事實欄記載：……上訴人以
一公克五百元至五百五十元不等之價格，連續多次在屏東市區內
不特定之酒吧或舞廳內，將之販售予不特定人施用，共得款二萬
元等情。然上訴人究係以何價格販賣Ｋ他命與何人若干次？其與
本件事實如何及如何為法律之適用攸關，自應詳予調查釐清明確
認定記載，始足為適用法律之依據。乃原判決對上情未詳予調查
釐清明確認定記載，其事實有欠明瞭，不足為適用法律之依據，
尚有未洽。(二)、有罪之判決書，對被告有利之證據不採納者，應
說明其理由，為刑事訴訟法第三百十條第二款所明定。故有罪判
決書對於被告有利之證據，如不加採納，必須說明其不予採納之
理由，否則即難謂無判決不備理由之違誤。是事實審法院應於審
判期日就被告否認犯罪所為有利之辯解事項與證據，予以調查，
而於有罪判決理由內詳加論列，否則率行判決，即屬於法有違。
原判決認定上訴人有前揭犯行，係依憑上訴人於第一審羈押訊問
時自白各情，為其主要論據之一。然上訴人否認於第一審羈押訊
問之供述係出於任意性，辯稱：伊於該次羈押訊問之初，一再否
認有販賣Ｋ他命之犯行，嗣法官用力拍桌子很大聲，伊害怕才承
認有販賣Ｋ他命，此由該次羈押筆錄前後之記載，至為顯然（原
審卷第十一至十二頁、第五十頁）等語，並提出羈押訊問筆錄用
以證明其辯解各情係屬事實（原審卷第二十一至二十四頁）。上
訴人上開辯解各情及所提出之證據是否屬實，其與上訴人於第一
審羈押訊問中自白各情，是否出於任意性及是否可採為判決之基
礎攸關，自應詳予調查釐清論述說明。乃原審就上情未詳予調查
釐清，復未說明上訴人所提出之第一審羈押訊問筆錄所載各情，
其何以不能為有利上訴人認定之理由，逕以第一審羈押訊問雖未
錄音，然法官值勤時法警室應有法警及其他行政人員在場，且上
訴人為成年人非無社會經驗，當無不知承認販毒與否之法律效果
，亦無因法官之問案態度而濫加認罪之可能，可見該次未為錄音
應屬行政疏失（原判決理由欄(五)、２、(3)）等推論之詞，即為不
利上訴人之認定，其查證未盡且理由欠備，遽行判決，難昭折服
。(三)、有罪之判決書，應於理由內記載認定犯罪事實所憑之證據
及其認定之理由，為刑事訴訟法第三百十條第一款所明定。故有
罪之判決書，對於證據之具體內容，及法院本於如何之經驗法則
、論理法則或其他證據法則，而為合理判斷證據之價值及證明力
，並定其取捨與所形成之心證，均應詳為闡析論敘，載明於理由
內。否則即屬判決不載理由，其判決當然為違背法令。原判決認
定上訴人有前揭犯行，係依憑上訴人於警詢、檢察官偵查及第一
審羈押訊問中自白各情，並有帳冊一本扣案可稽（原判決第四頁
第十一至十二行），為其主要論據之一。然原判決未說明上開帳
冊所記載之具體內容為何，亦未說明如何得認其與上訴人上開自
白各情相符，逕採上開帳冊一本為不利上訴人認定之依據，其理
由欠備，尚有未合。上訴意旨指摘原判決不當，尚非全無理由。
按第三審法院應以第二審判決所確認之事實為判決基礎，刑事訴
訟法第三百九十四條第一項前段定有明文。原判決上述之違背法
令，影響於事實之確定，本院無可據以為裁判，應將原判決撤銷
，發回原審法院更為審判。
據上論結，應依刑事訴訟法第三百九十七條、第四百零一條，判
決如主文。
中　　華　　民　　國　九十六　年　　十　　月   十一   日
                      最高法院刑事第一庭
                          審判長法官  董　明　霈
                                法官  林　茂　雄
                                法官  張　祺　祥
                                法官  呂　永　福
                                法官  蘇　振　堂
      本件正本證明與原本無異
                                      書  記  官
中　　華　　民　　國　九十六　年　　十　　月   十七   日
                                                 H
